臺灣橋頭地方法院刑事判決　
111年度交易字第15號
公  訴  人  臺灣橋頭地方檢察署檢察官
被      告  黃明順


指定辯護人  董晉良律師
上列被告因過失傷害案件，經檢察官提起公訴（110年度偵字第1
1679號），本院判決如下：
    主  文
黃明順犯無駕駛執照駕車因過失傷害人罪，處有期徒刑參月，如
易科罰金，以新臺幣壹仟元折算壹日。
    事  實
一、黃明順原考領有普通小型車駕駛執照，嗣遭註銷，註銷起迄
    日為民國84年9月27日至85年9月26日，註銷期滿後迄今並未
    重新考領，係屬無合格駕駛執照之人。詎其於110年4月17日
    6時53分許，駕駛車牌號碼00-0000號自用小貨車，沿高雄市
    田寮區產業道路由東南往西北往雷達土雞城方向，行駛至該
    路段編號崗頂高分35號電桿前，本應注意汽車在未劃分向線
    或分向限制線之道路，應靠右行駛，且汽車交會時，會車相
    互之間隔不得少於半公尺，而依當時天候晴、日間自然光線
    、柏油路面乾燥無缺陷、道路無障礙物及視距良好等情，客
    觀上應無不能注意之情事，竟疏未注意及此而貿然前行，適
    對向有李書賢騎乘車牌號碼000-0000號普通重型機車沿該產
    業道路由西北往東南方向行駛至此，亦疏未注意會車之安全
    間隔，兩車因而發生碰撞，致李書賢人車倒地，因而受有肢
    體多處挫擦傷、左手撕裂傷2公分、左側門齒脫出、左正中
    門齒突出性脫出併牙冠骨折等傷害。嗣黃明順肇事後，在未
    有偵查犯罪職務之機關或公務員發覺其為犯罪人前，即向至
    現場處理本案車禍事故尚不知肇事者為何人之員警自首並接
    受裁判。
二、案經李書賢訴由高雄市政府警察局湖內分局報告臺灣橋頭地
    方檢察署檢察官偵查起訴。
    理  由
壹、程序部分
　　按被告以外之人於審判外之言詞或書面陳述，除法律有規定
    者外，不得作為證據；被告以外之人於審判外之陳述，雖不
    符前4條之規定，而經當事人於審判程序同意作為證據，法
    院審酌該言詞陳述或書面陳述作成時之情況，認為適當者，
    亦得為證據，刑事訴訟法第159條第1項、第159條之5第1項
    分別定有明文。本判決所引用被告黃明順以外之人於審判外
    之陳述，因檢察官、被告及其辯護人於本院審判程序中均表
    示同意有證據能力（交易卷第120頁），本院審酌前開證據
    資料作成時之情況，尚無違法不當及證明力明顯過低之瑕疵
    ，亦認為以之作為證據應屬適當，依刑事訴訟法第159條之5
    第1項規定，均有證據能力。
貳、實體部分
一、認定犯罪事實所憑之證據及理由
　　訊據被告固坦承有於前揭時、地駕駛自用小貨車與告訴人李
    書賢發生車禍，且對於告訴人因本案車禍受有起訴書所載之
    傷勢乙節亦不爭執，然矢口否認有何過失犯行，辯稱：我當
    時有靠右行駛，是告訴人的車速太快導致彎不過去撞到我云
    云。辯護人則為其辯護稱：本件車禍事發地點在轉彎道入口
    ，一般人行車不可能全然壓道路邊線前進，且轉彎時因車輛
    慣性，通常會將車輛稍微靠路中線行駛，故本件尚難認定被
    告有過失，應係告訴人因收假時間接近而有超速行為等語。
    經查：
　㈠被告於前揭時、地，駕駛車牌號碼00-0000號自用小貨車，沿
    高雄市田寮區產業道路由東南往西北往雷達土雞城方向，行
    駛至該路段編號崗頂高分35號電桿前，適對向有告訴人騎乘
    車牌號碼000-0000號普通重型機車沿該產業道路由西北往東
    南方向行駛至此，因閃煞不及致兩車發生碰撞，告訴人人車
    倒地，因而受有肢體多處挫擦傷、左手撕裂傷2公分、左側
    門齒脫出、左正中門齒突出性脫出併牙冠骨折之傷害等情，
    業據證人即告訴人於警詢及本院審理中證述明確（警卷第15
    至18頁，交易卷第110至112頁），並有義大醫療財團法人義
    大醫院診斷證明書、長松牙醫診所診斷證明書及回函、道路
    交通事故談話紀錄表、道路交通事故現場圖、道路交通事故
    調查報告表（一）、（二）-1、現場照片等件附卷可稽（警
    卷第11至13頁、第19至43頁，交易卷第85頁），且為被告所
    不爭執，是此部分事實堪以認定。
　㈡按汽車在未劃分向線或分向限制線之道路，應靠右行駛，道
    路交通安全規則第95條第1項前段定有明文。查被告曾考領
    有普通小型車駕駛執照，惟於84年9月27日經吊銷駕照後，
    於本件車禍事故發生時，被告仍未重新考領，係屬無駕駛執
    照駕車乙節，業經被告自陳明確（交易卷第121頁），且有
    證號查詢汽車駕駛人資料在卷可佐（交易卷第49頁），然依
    其曾考領有汽車駕駛執照之智識能力，理應知悉上開規定，
    其駕駛汽車上路自應注意並遵守上開交通規則；而依被告之
    智識、能力，亦無不能注意之情事。觀諸前揭道路交通事故
    現場圖、現場相片顯示，事故現場之產業道路未劃分向線，
    亦無分向限制線。而被告車輛係左側後照鏡及左側車門處與
    告訴人發生碰撞，隨後被告車輛稍往前行駛已移動位置，告
    訴人之機車則往其右側約1.5公尺處倒地等情，經證人即告
    訴人於本院審理中證述明確（交易卷第111頁），且有前揭
    道路交通事故現場圖及現場照片存卷可憑，亦為被告所不爭
    執（交易卷第121頁），是現場散落物分布位置應係本案肇
    事地點。參以事故發生之處，路面寬度為5.8公尺，即該路
    面之中間線距離右側路面邊線為2.9公尺（計算式：5.8公尺
    ÷2＝2.9公尺），又兩車碰撞後之散落物分布位置距離被告之
    行向右側路緣約4.4公尺，有道路交通事故現場圖及員警職
    務報告附卷可參（交易卷第33頁），復考量自用小貨車本身
    之寬度至多未達2公尺，顯見被告駕駛車輛係行駛於該產業
    道路中間偏左位置，亦即被告並未依上開規定靠右行駛於未
    劃分向線或分向限制線之道路，堪以認定。被告辯稱有靠右
    行駛云云，自屬無據。
　㈢次按汽車交會時，會車相互之間隔不得少於半公尺，道路交
    通安全規則第100條第5款亦有明文。而本件事故發生時，被
    告之車輛係行駛於該產業道路中間偏左位置，業經本院認定
    如前。觀以現場照片，被告行向之右側並無其他障礙物致其
    無法靠右行駛，則被告於行駛至肇事地點與告訴人會車時，
    其右側尚有足夠空間可供被告靠右行駛，而與告訴人保持半
    公尺以上之間隔，惟被告竟仍行駛於該路中間偏左位置，顯
    有於會車時未保持安全間隔之疏失。此外，本件經送鑑定結
    果，亦認被告會車未保持安全間隔，為肇事原因等情，有高
    雄市政府交通局車輛行車事故鑑定委員會鑑定意見書在卷可
    參（交易卷第21至22頁），益徵被告之過失行為確係本件車
    禍事故發生之原因。而告訴人因本次車禍受有前揭傷害，是
    被告之過失行為與告訴人所受之前揭傷害結果間具有相當因
    果關係，至為顯明。
　㈣而被告及辯護人雖均辯稱告訴人超速等語。惟證人即告訴人
    於警方製作談話紀錄表時，自陳時速約每小時20至30公里，
    有道路交通事故談話記錄表存卷可查（警卷第19至21頁），
    其雖於警詢及本院審理中證稱：當時我的車速約每小時30至
    40公里，因距離營區收假時間還有20幾分鐘，路程僅約5至1
    0分鐘即可抵達，我沒有趕路而是慢慢騎等語（警卷第16頁
    ，交易卷第113頁），因告訴人前後所陳之車速不一，亦均
    非經過實際測量所得，自難以之為認定事實之依據，且依告
    訴人機車倒地位置與散落物分布位置亦非甚遠，顯見告訴人
    撞擊被告車輛之力道非重，故告訴人之車速應不致過快，又
    卷內復無任何證據足認告訴人當時之速度為何、是否有超速
    之情形，是被告抗辯其估計告訴人之車速約每小時80公里，
    並無任何證據足以佐證，自難憑採。
　㈤而告訴人騎乘機車於會車時亦未保持安全間隔，同為肇事原
    因，此有前揭鑑定意見書存卷可參。惟刑事責任之認定，並
    不因告訴人是否與有過失，即得以免除被告之過失責任，是
    告訴人就本件車禍事故之發生雖有上述與有過失責任，至多
    僅係量刑時之參酌事由或於民事損害賠償時過失比例認定之
    問題，猶不能據此解免被告上開過失之刑事責任，附此敘明
    。
　㈥綜上所述，本案事證明確，被告前揭所辯，均無足採，其上
    開犯行堪以認定，應依法論科。
二、論罪科刑　　
  ㈠按汽車駕駛人，無駕駛執照駕車、酒醉駕車、吸食毒品或迷
    幻藥駕車、行駛人行道或行經行人穿越道不依規定讓行人優
    先通行，因而致人受傷或死亡，依法應負刑事責任者，加重
    其刑至二分之一，道路交通管理處罰條例第86條第1項定有
    明文；前開規定，係就刑法第284條前段過失傷害罪之基本
    犯罪類型，對於加害人為汽車駕駛人，於從事駕駛汽車之特
    定行為而符合上開規定情形時，因而致人受傷之特殊行為要
    件予以加重處罰，即就上述刑法第284條前段之犯罪類型，
    因特定之條件變更而予以加重刑罰，而成立另一獨立之罪名
    ，屬刑法分則加重之性質（最高法院99年度台非字第198號
    判決意旨可資參照）。查被告於本件車禍事故發生時，係屬
    無駕駛執照駕車，已如前述，是核被告所為，係犯道路交通
    管理處罰條例第86條第1項、刑法第284條前段之無駕駛執照
    駕車因過失傷害人罪。
  ㈡被告無駕駛執照駕車，因而致人受傷，除依法負過失傷害之
    責外，另應依道路交通管理處罰條例第86條第1項規定加重
    其刑。又被告於案發後留在現場，於員警到場處理時當場承
    認為肇事人，有高雄市政府警察局道路交通事故肇事人自首
    情形紀錄表在卷足憑（警卷第47頁），堪認被告於有偵查犯
    罪職權之機關或個人發覺其犯罪前，主動坦承肇事並自願接
    受裁判，合於自首之要件，雖被告對其所犯上開犯行有所辯
    解，然此為其辯護權之合法行使，並不影響其自首之效力，
    爰依刑法第62條前段之規定減輕其刑。被告本案所犯無駕駛
    執照駕車因過失傷害人罪，同時有上開刑之加重、減輕事由
    ，應依刑法第71條第1項規定先加後減之。
  ㈢爰審酌被告明知無合格駕駛執照，仍駕駛自用小貨車上路，
    且未能確實遵守交通安全規則以保護其他用路人之生命、身
    體安全，因而肇生本案車禍，所為實有不該；且被告犯後否
    認過失犯行，迄今尚未與告訴人達成和解以填補損害；兼酌
    告訴人於本案所受傷勢與雙方過失比例，及被告到庭自陳國
    中畢業之智識程度，目前無業，仰賴中低收入戶補助維生，
    與配偶同住，家庭經濟狀況勉持，身體狀況不佳之經濟生活
    狀況（交易卷第122至123頁）等一切情狀，量處如主文所示
    之刑，並諭知如易科罰金之折算標準。
據上論斷，應依刑事訴訟法第284條之1、第299條第1項前段，判
決如主文。
本案經檢察官靳隆坤提起公訴，檢察官林世勛、賴帝安到庭執行
職務。
中　　華　　民　　國　　111 　年　　9 　　月　　27　　日
                  刑事第八庭  法　官  李怡靜
以上正本證明與原本無異。
如不服本判決應於收受判決後 20 日內向本院提出上訴書狀，並
應敘述具體理由。其未敘述上訴理由者，應於上訴期間屆滿後20
 日內向本院補提理由書 (均須按他造當事人之人數附繕本)「切
勿逕送上級法院」。
中　　華　　民　　國　　111 　年　　9 　　月　　27　　日
                              書記官  楊芷心

附錄本案論罪科刑法條：
道路交通管理處罰條例第86條
汽車駕駛人，無駕駛執照駕車、酒醉駕車、吸食毒品或迷幻藥駕
車、行駛人行道或行經行人穿越道不依規定讓行人優先通行，因
而致人受傷或死亡，依法應負刑事責任者，加重其刑至二分之一
。
汽車駕駛人，在快車道依規定駕車行駛，因行人或慢車不依規定
，擅自進入快車道，而致人受傷或死亡，依法應負刑事責任者，
減輕其刑。

刑法第284條
因過失傷害人者，處一年以下有期徒刑、拘役或十萬元以下罰金
；致重傷者，處三年以下有期徒刑、拘役或三十萬元以下罰金。